臺灣高雄地方法院民事判決　九十年簡上字第二五○號
　　上　訴　人　甲○○
　　被　上訴人　乙○○
右當事人間請求給付借款事件，上訴人對於中華民國九十年六月二十日本院高雄簡易
庭九十年度雄簡字第一一四一號第一審判決提起上訴，本院判決如左：
    主      文
原判決廢棄。
被上訴人應給付上訴人新台幣貳拾伍萬元及自民國九十年五月三日起至清償日止，按
年利率百分之五計算之利息。
第一、二審訴訟費用均由被上訴人負擔。
    事實及理由
一、上訴人起訴主張：被上訴人於民國八十八年二月九日向其借款新台幣（下同）五
    十萬元，除於八十八年十二月一日、九十年三月九日分別清償二十萬元、三萬元
    外，餘款遲未清償。上訴人旋於九十年三月十六日以存證信函請求被上訴人於一
    週內清償，除由訴外人蔣國清以其名義於同年三月二十三日寄送二萬元之郵政匯
    票給上訴人外，被上訴人仍未清償餘款。故被上訴人既未清償餘款，爰依消費借
    貸之法律關係，請求被上訴人給付上訴人二十五萬元。嗣第一審竟以訴外人蔣國
    清之證詞及上訴人未能舉證為由，判決上訴人全部敗訴，顯有未洽，爰提起上訴
    聲明：(一)原判決廢棄；(二)被上訴人應給付上訴人二十五萬元及自起訴狀繕本送達
    之翌日起至清償日止，按年利率百分之五計算之利息等語。
二、被上訴人則以：其並未向上訴人借款，係訴外人蔣國清向上訴人借款。被上訴人
    確曾於八十八年十二月一日、九十年三月九日向上訴人分別清償二十萬元、三萬
    元，但此係因蔣國清與上訴人吵架，蔣國清才透過被上訴人清償上開款項，並非
    被上訴人要清償自己的債務。嗣因上訴人寄發存證信函給被上訴人，被上訴人覺
    得代人還款有所不妥，之後即由蔣國清親自償還上訴人二萬元。被上訴人於本件
    借貸當時尚有多筆定存，資力甚佳，自不可能向上訴人借款。是第一審判決上訴
    人全部敗訴，自屬有據，上訴人復提起本件上訴，實屬無理，爰聲明：上訴駁回
    等語，資為抗辯。
三、查上訴人主張其於八十八年二月九日曾有借款五十萬元乙事，被上訴人則曾於八
    十八年十二月一日、九十年三月九日向其分別還款二十萬元、三萬元。嗣上訴人
    於九十年三月十六日以存證信函請求被上訴人於一週內清償餘款，但除由訴外人
    蔣國清以其名義於同年三月二十三日寄送二萬元之郵政匯票給上訴人外，被上訴
    人仍未清償餘款之事實，業據上訴人提出匯出匯款回條乙紙及存證信函二份為證
    ，並為被上訴人所不爭執，固堪信為真實。惟上訴人主張上開借款係被上訴人所
    借，故被上訴人應清償餘款二十五萬元等情，則為被上訴人所爭執，並以前揭情
    詞置辯。本院於茲審酌如下：
  (一)查上訴人於八十八年二月九日將五十萬元匯入被上訴人之帳戶，被上訴人則於八
    十八年十二月一日以其自己名義匯款二十萬給上訴人，且另於九十年三月九日親
    自交還三萬元給上訴人等情，有匯出匯款回條及被上訴人帳戶明細各乙紙在卷可
    稽，並為被上訴人所自承，應堪認屬真實。是以，上訴人既匯款五十萬元給被上
    訴人，被上訴人嗣後則分別返還上訴人二十萬元及三萬元，衡諸通常情形，應可
    認為上訴人係將五十萬借給被上訴人，被上訴人始會於其後返還上訴人二十萬元
    及三萬元，此應較屬合理。嗣訴外人蔣國清雖於九十年三月二十三日以其名義寄
    送二萬元之郵政匯票給上訴人，但上訴人旋於同年三月三十日以存證信函向蔣國
    清表明借款人係被上訴人，而非蔣國清，若蔣國清係代被上訴人清償，上訴人才
    當即收受等情，有存證信函及退回信封各一份附卷足憑，並為被上訴人所不爭，
    亦堪認屬真實。益見本件借款人確係被上訴人，上訴人始會發存證信函予蔣國清
    ，查詢蔣國清是否代被上訴人清償借款之意，是自不能以蔣國清亦有所謂還款之
    舉而推翻被上訴人向上訴人借款之事實認定。
  (二)次查，被上訴人於原審及本院準備程序前階段均辯稱：本件借款五十萬元係由上
    訴人於八十八年二月九日匯款至被上訴人帳戶，被上訴人於翌日即同年月十日提
    領該五十萬元後，即會同上訴人將該五十萬元於當日交付蔣國清等語（參見本院
    九十年八月十五日準備程序筆錄）；嗣被上訴人於本院準備程序後階段則改口辯
    稱：上訴人於八十八年二月九日將五十萬元匯至被上訴人之帳戶，因訴外人林秀
    珍於翌日即同年月十日向被上訴人借款五十萬元，被上訴人便將帳戶中之五十萬
    元轉匯給林秀珍。而因適逢另一訴外人楊小娥償還被上訴人五十萬元現金，被上
    訴人即會同上訴人於同年月十日將該五十萬元交付蔣國清等語（參見被上訴人九
    十年九月二十八日民事答辯狀）。綜合被上訴人上開所辯，顯見被上訴人對於如
    何將上訴人所匯之五十萬元交付蔣國清乙事，前後所辯不一。被上訴人雖辯稱因
    時日已久，故難免記錯云云，惟本院以為五十萬元之借款並非小額之款項，且本
    件借款距離兩造最初發生爭執之日，僅約二年之久，對於較為鉅額之五十萬元借
    貸乙事應不致記錯為是。準此而論，被上訴人對於上訴人所匯之五十萬元究竟係
    如何交付蔣國清乙節，既不能為適當之交代，被上訴人所辯是否足採，自不無疑
    問。
  (三)又訴外人蔣國清雖於本院到庭作證證稱：本件借款係其向上訴人所借，因其沒有
    任何帳戶，故上訴人將五十萬元匯至被上訴人之帳戶，再於八十八年二月十日下
    午由被上訴人會同上訴人在高雄市○○路福華飯店對面之茶藝館交給其該五十萬
    元等語（參見本院九十年九月二十四日準備程序筆錄，另參見原審卷第二十九頁
    ）。然則，證人即上訴人之友人楊坤益則到庭證稱：上訴人於八十八年二月十日
    當天與朋友前往台中替其慶生，中午即到達台中，迄至晚上十二點左右，上訴人
    始離開等語（參見本院九十一年四月三日準備程序筆錄），經本院隔離該證人與
    上訴人之後分別訊問，亦核與上訴人所陳大致相符。則若依證人楊坤益所證，上
    訴人於八十八年二月十日早上即出發至台中，中午迄至晚上十二點許均在台中，
    上訴人又如何能出現在高雄將五十萬元借給證人蔣國清？是證人蔣國清之證言要
    否可信，已非無疑。本院復審酌證人蔣國清自承其於本件借款時並無固定工作，
    且無任何金融機構或郵局帳戶，亦即並無任何存款，且迄今為止，均係由家人或
    朋友接濟等情，則於此種情況之下，縱令如證人蔣國清所言，上訴人係因欲獲取
    其五分之利息，始願意借款給其。惟何以上訴人願在蔣國清毫無資力，且無任何
    擔保（無論物保或人保）之情形下，僅係為獲取五分之利息，仍願冒險將五十萬
    元借給蔣國清？甚至連要求蔣國清開立本票之動作均無，誠屬不合常理，在在啟
    人疑竇。況證人蔣國清既無任何資力，卻仍證稱前揭二十萬元及三萬元係其分別
    委託被上訴人交還上訴人，其雖表示該二十萬元係其姊蔣鴛鴦所借，該三萬元則
    係其朋友所還而來。但本院詢問可否請上開人等到庭作證時，證人蔣國清竟表示
    ：蔣鴛鴦很久沒有與其聯絡，去向很難找等語（參見本院九十年十一月十二日準
    備程序筆錄），顯有推託之意，則上開二十萬元及三萬元是否確係證人蔣國清所
    償還，自難逕信為真。是以，綜合上開各點，本院認為證人蔣國清之證言顯有可
    疑之處，尚難予以採信。
  (四)再者，證人即被上訴人之友人林秀珍固到庭證稱：其在八十八年二月十日向被上
    訴人借款五十萬元，由被上訴人將五十萬元直接匯款至其先生之帳戶。被上訴人
    之經濟狀況非常良好，從來都是其向被上訴人借款，未聽過被上訴人向他人借款
    之事等語（參見本院九十一年十一月十二日準備程序筆錄）。惟查，縱認證人林
    秀珍所證為真，被上訴人確於八十八年二月十日以匯款之方式借款五十萬元給林
    秀珍，但此不能證明被上訴人確有會同上訴人，另外再拿五十萬元交付蔣國清之
    事實，故被上訴人仍未能舉證證明本件借款確係上訴人與蔣國清間之借貸關係。
    至證人林秀珍固認為被上訴人經濟狀況良好，且從未聽聞被上訴人向他人借款，
    但此僅能認係該證人之個人所見所聞，並不表示被上訴人即真未向上訴人借款，
    自亦不得以此推翻被上訴人向上訴人借用本件借款之事實認定。
  (五)被上訴人固陳明其經濟狀況良好，實無向上訴人借款之必要，並提出銀行定存三
    份為證。惟查，上開定存之真正雖為上訴人所不爭執，然被上訴人於本件借款當
    時亦有可能係因其定存尚未到期而不願中途解約，始會向上訴人借款，並不因被
    上訴人有定存多筆即必然不會向上訴人借款。況無論如何，縱令被上訴人確屬經
    濟狀況良好，但此並不表示其無再向他人借款之可能性，蓋於現代之商業社會，
    借款本身不當然僅係因為借用人缺錢之故，亦可能係以之為投資方法之一，此種
    借款投資之方式已係屢見不鮮，自不得以被上訴人之經濟狀況良好，即謂其並未
    向上訴人借用本件款項。至被上訴人另提出其與訴外人楊小娥間之對話錄音帶及
    其譯文乙份，業經上訴人否認在卷，被上訴人復未舉證以實其說，亦難逕認為真
    。
四、綜上所述，本院審諸於通常情形下，以上訴人所提出之相關證據資料，應堪認定
    被上訴人確係向上訴人借款五十萬元。被上訴人固提出前揭多項證物及證人證言
    為反證，仍無從推翻其向上訴人借款之事實認定，均如上述。是以，被上訴人既
    向上訴人借款五十萬元，迄今僅償還二十三萬元（另二萬元係以蔣國清之名義償
    還，是否發生第三人清償之效果，仍有疑義），自仍應就所剩餘款予以清償。從
    而，上訴人請求被上訴人應給付上訴人二十五萬元及自起訴狀繕本送達翌日即九
    十年五月三日起至清償日止，按年利率百分之五計算之利息，洵屬有據，應予准
    許。原審就此為上訴人全部敗訴之判決，容有未洽，上訴意旨指摘原判決不當，
    求予廢棄改判，為有理由，應予准許。
五、本件事證已臻明確，兩造其餘攻擊防禦方法及所提之證據，經審酌與本院前揭判
    斷不生影響，爰不另一一論述指駁，附此敘明。
六、結論：本件上訴為有理由，依民事訴訟法第四百三十六條之一第三項、第四百五
    十條、第七十八條，判決如主文。
中　　　華　　　民　　　國　　九十一　　年　　　七　　　月　　　九　　　日
                              臺灣高雄地方法院民事第六庭
~B審判長法官　朱玲瑤
~B法　　　官　楊智守
~B法　　　官　陳信旗
右為正本係照原本作成。
本判決不得上訴。
中　　　華　　　民　　　國　　九十一　　年　　　七　　　月　　　九　　　日
~B法院書記官　梁  竫
